【裁判字號】    92,交抗,61
【裁判日期】    920428
【裁判案由】    聲明異議
【裁判全文】
臺灣高等法院臺南分院刑事裁定              九十二年度交抗字第六一號      Ｇ
      抗  告  人
      即受處分人  甲  ○  ○
右抗告人因違反道路交通管理處罰條例案件，不服臺灣嘉義地方法院九十一年度交聲
更(一)字第四號（中華民國九十二年三月十二日裁定），提起抗告，本院裁定如左：
      主      文
抗告駁回。
      理      由
一、原法院以：(一)抗告人即異議人（受處分人）甲○○於民國九十年十一月二十七日
    凌晨三時四十五分許，駕駛前開自小客車，行經嘉義市○○路與友愛路口附近，
    遭員警攔下，當場以違規通知單舉發「闖紅燈」之違規，嗣原處分機關，按道路
    交通管理處罰條例第五十三條、第六十三條第一項第三款之規定，裁罰抗告人罰
    鍰五千四百元及記違規點數三點之處分等情，業據抗告人陳明在卷，並有違規通
    知單及裁決書附卷可稽，堪信為真正。經原法院函查結果，警員許再成舉發本件
    違規時，尚有警員許志滄員警在場共同執勤，有嘉義市警察局第一分局九十一年
    十月二十八日嘉市警一刑字第○九一○○二一一六七號函所附北興派出所九十年
    十一月二十六日、二十七日勤務分配表（見原法院卷第九頁至第十二頁），可堪
    認定。嗣經原法院通知許再成、許志滄二名員警到庭，予以隔離後，訊問當時舉
    發違規之情形，二人供述互核相符，顯見二名員警所述尚非虛。又嘉義市警察
    局第一分局所屬派出所（含北興派出所）並無於凌晨時分不得單獨出勤或不得騎
    乘機車之規定之情，有前揭嘉義市警察局第一分局第○九一○○二一一六七號函
    在卷（見原法院卷第九頁）可佐；且員警許再成舉發本件違規時，確實是與員警
    許志滄騎乘機車出勤，並非駕駛巡邏警車等事實，亦有嘉義市警察局第一分局九
    十二年一月八日嘉市警一交字第○九一○○二四八二四號函所附報告、服勤人員
    使用配置交通工具一覽表等件附卷（見原法院第三十五頁）足稽，亦可見許再成
    、許志滄二員前開所陳，堪信為真實。(二)另抗告人所述當時確實有停車等紅燈變
    黃燈，黃燈再變綠燈後才通行等情，與道路交通標誌標線號誌設置規則第二百十
    二條之燈色變換順序規定，並不相符，附為說明。(三)又查，抗告人於前揭時地，
    遭警舉發時，並未應警要求簽收前開違規通知單，執勤警員乃在前開違規通知單
    上，記明「拒簽」字樣等情，有前揭違規通知單附於原處分機關之「處理交通違
    規聲明異議卷宗」可查，且抗告人亦承認舉發當時，拒絕簽收違規通知單之情無
    誤（見原法院九十一年度交聲字第一一九號卷第十五頁之訊問筆錄），依違反道
    路交通管理事件統一裁罰標準及處理細則第十一條第一項第一款之規定，應視為
    抗告人已收受前揭違規通知單，故抗告人關於未收到違規通知單之辯詞，當無足
    採。(四)再查，道路交通管理處罰條例及違反道路交通管理事件統一裁罰標準及處
    理細則中，雖有罰鍰得易處吊扣駕駛執照之相關規定，惟此種易處乃係主管機關
    為裁決後之執行處理規定，應與主管機關所作成之為執行依據之裁決是否合法並
    無關聯，亦即本件異議人之駕駛執照，雖自本件違規舉發時起即遭警察機關及原
    處分機關扣押年餘（該駕駛執照業經原處分機關於九十二年一月二十日發還異議
    人，有原處分機關九十二年二月二十八日九二嘉監裁字第○一三五九號函附於原
    法院卷第四十六頁可佐），但前揭扣押駕駛執照之期間得否認為是罰鍰易處吊扣
    完畢之期間，而無執行罰鍰之必要，應由原處分機關執行裁決時斟酌之，與本件
    裁決合法與否無涉。是原處分機關裁處抗告人新台幣五千四百元罰鍰並記違規點
    數三點，自無違誤，而駁回抗告人之異議。
二、抗告意旨略以：(一)舉發員警許再成、許志滄二人供述內容中，有關時間及使用之
    車輛互有出入，且二人並未同時簽立於告發單上，即有違誤，渠等之供詞，核與
    燈號顯示之路線及方位有異，不足採信。(二)燈號顯示之次序及秒數，各地路況不
    同，原法院未實際視察現況，率依道路交通標誌標線設置規則第二百十二條質疑
    抗告人之說詞，自有偏頗。(三)告發單之收受與否，固以違反道路交通管理事件統
    一裁罰標準及處理細則之規範作為認定依據，但前提應為有違規事實，然抗告人
    並無違規之情，自無上開規定之事用，而不生收受之效力。(四)抗告人之駕照自九
    十年十一月二十七日即為執法機關扣住至發還日年餘，嘉義區監理所再對抗告人
    裁罰新台幣五千四百元，自有一罪二罰之情事，原裁定認此等易處乃係主管機關
    為裁決後之執行處理規定，與本件裁決是否合法無涉，自有違誤云云。
三、經查：本件受處分人即抗告人違規闖紅燈之事實，已經取締警員於原審訊問時指
    證明確。抗告人既有違規之實，經警舉發即應受罰。至於，(一)抗告人質疑取締警
    員供述內容與事實不符云云，然查本件取締警員許再成、許志滄係經原審予以隔
    離訊問當時舉發違規之情形，二人供稱互核相符，而該二名警員舉發本件違規時
    ，確實是騎乘機車出勤，並非駕駛巡邏警車等事實，亦有嘉義市警察局第一分局
    九十二年一月八日嘉市警一交字第○九一○○二四八二四號函所附報告、服勤人
    員使用配置交通工具一覽表等件附原審卷（見原法院卷第三十五頁）足稽，足證
    許再成、許志滄員警之證述，應為真實。且該二名警員於舉發本件違規行為後，
    分別調往不同單位服務，自無勾串證詞之可能且必要，抗告人上開所辯，實無足
    採。(二)又抗告人指稱燈號顯示之次序及秒數，各地路況不同，原審未實際視察現
    況，即質疑抗告人之說詞，自有偏頗云云，然查燈號顯示之秒數，固因各地情況
    不同而有差異，惟有關燈號之變換次序，依道路交通標誌標線設置規則為之，以
    為準據，而依該規則第二百十二條之規定，燈號之變換次序，並無抗告人指稱紅
    燈變黃燈，黃燈再變綠燈之情事，抗告人空言抗辯，亦無足取。(三)另抗告人指稱
    告發單之收受與否，固以違反道路交通管理事件統一裁罰標準及處理細則之規範
    作為認定依據，但前提應為有違規事實云云，然該細則僅係對於告發單是否為被
    告發人收受所為之規定，與被告發人事實上是否有違規一事無涉，抗告人上開所
    辯顯係誤解法令，而不可採。(四)末抗告人指稱其駕照為執法機關扣住至發還日年
    餘，再對抗告人裁罰，自有一罪二罰之情事云云，然查本件取締警員扣住抗告人
    之駕照，並非以罰鍰易處吊扣駕駛執照之處分，自無一罪二罰之情事。至執行交
    通勤務警察於查獲違反道路交通管理之行為者，依違反道路交通管理事件統一裁
    罰標準及處理細則第十一條第一項之規定，僅得對於違反道路交通管理處罰條例
    之行為人，應按其違反條款規定填製舉發違反道路交通管理事件通知單，並於被
    通知人欄予以勾記，而無吊扣行為人駕照之權限，而本件員警執行職務當時，無
    法令上之依據，竟扣住抗告人之駕照，該扣住駕照之處分實質上雖與「吊扣駕照
    」無異，惟該處分乃屬另一行政處分，其違法侵及抗告人之權益，然既與本件裁
    決為不同之處分，而非屬同一事件，抗告人應另尋其他法定程序尋求救濟，非抗
    告法院所得審究。是原處分機關依道路交通管理處罰條例第五十三條、第六十三
    條第一項第三款之規定，裁罰抗告人新台幣五千四百元及記違規點數三點之處分
    ，核無不合，而原法院將抗告人之異議裁定予以駁回，亦為無誤，抗告人仍執陳
    詞否認違規，顯無理由，應予駁回。
四、爰依道路交通管理處罰條例第八十九條，刑事訴訟法第四百十二條，裁定如主文
    。
中    華    民    國      九十二      年      四      月      二十八    日
                                  臺灣高等法院臺南分院刑事第二庭
                                      審判長法官  游    明    仁
                                            法官  陳    清    溪
                                            法官  蘇    重    信
右正本證明與原本無異。
不得再抗告。
                                      法院書記官  李    珍    鳳
中    華    民    國      九十二      年      四      月      二十九    日


司法院資訊處製作；財團法人民間司法改革基金會備份。
